【裁判字號】    97,交易,219
【裁判日期】    971118
【裁判案由】    過失致死
【裁判全文】
臺灣桃園地方法院刑事判決             97年度交易字第219號
公  訴  人  臺灣桃園地方法院檢察署檢察官
被      告  甲○○
上列被告因過失致死案件，經檢察官提起公訴（97年度偵字第84
34號），本院判決如下：
    主  文
甲○○因過失致人於死，處有期徒刑伍月，如易科罰金，以新臺
幣壹仟元折算壹日。緩刑貳年。
    事  實
一、甲○○考領有汽車駕駛執照，其於民國96年4 月19日晚上6
    時50分許，駕駛車牌號碼F4－3408號自小客車，沿桃園縣蘆
    竹鄉○○村○○○段由北往南方向行駛，行經該路段126 號
    前，本應注意汽車行駛時，駕駛人應注意車前狀況，並隨時
    採取必要之安全措施，而依當時之天候、路況又無不能注意
    之特別情事，竟疏未注意車前狀況，而適有亦疏於注意夜晚
    穿越道路應看清左右有無來車小心穿越之行人黃陳麗水（非
    行人穿越道），貿然自該處由東向西方向穿越前開道路（起
    訴書誤載為西向東），甲○○因閃避不及致車輛右前方撞黃
    陳麗水胸部，致黃陳麗水倒地，受有頭部外傷併顱內出血、
    胸部挫傷、右小腿骨折及右手擦傷等傷害，經送醫急救施以
    頭部手術後，而延至同年6 月27日仍因術後顱內出血引發中
    樞神經衰竭不治死亡。而甲○○於肇事後，尚未被有偵查犯
    罪職權之機關或公務員發覺前，即停留現場向前來處理之警
    員坦承為肇事人，並接受裁判，而自首犯行。
二、案經黃陳麗水之子乙○○訴由臺灣桃園地方法院檢察署檢察
    官偵查起訴。
    理  由
壹、證據能力部分：
    本件認定事實所引用之卷內後述卷證資料（包含人證、文書
    證據、物證等證據），並無證據證明係公務員違背法定程序
    所取得，卷內之文書證據，亦無刑事訴訟法第159 條之4 顯
    有不可信之情況與不得作為證據之情形，並均經當事人同意
    作為本件證據，本院審酌該等證據作成之情況，認為適於作
    為本件認定事實之依據，依刑事訴訟法第159 條之5 第2 項
    之規定，應具有證據能力。
貳、實體部分：
一、上揭犯罪事實，訊據被告甲○○於本院審理中坦承不諱，且
    查：
(一)、有卷附車禍現場照片6 幀、道路交通事故現場圖、道路交通
    事故調查報告表(一)、(二)各1 份及桃園縣政府警察局交通隊蘆
    竹小隊交通事故查訪紀錄表2 紙在卷可稽；而該被害人黃陳
    麗水確係因本件車禍致受有頭部外傷併顱內出血、胸部挫傷
    、右小腿骨折及右手擦傷等傷害，經送醫急救施以頭部手術
    後，而延至同年6 月27日仍因術後顱內出血引發中樞神經衰
    竭不治死亡之事實，亦經臺灣桃園地方法院檢察署檢察官督
    同法醫師相驗明確，並製有相驗屍體證明書、檢驗報告書、
    勘（相）驗筆錄各1 份及敏盛綜合醫院診斷證明書、病歷資
    料附卷可憑，核均與被告自白相符，堪予採為論罪之證據，
    堪認屬真實。
(二)、按汽車行駛時，駕駛人應注意車前狀況，並隨時採取必要之
    安全措施，道路交通安全規則第94條第3 項定有明文。經查
    ，被害人於事故發生時欲東向西橫越南竹路一段，時已穿越
    左右車道中線，且已通過南竹路一段西向車道，而步行靠近
    西向人、車道分線上，被告則駕駛上開車輛在南竹路一段西
    向車道上，此有前開道路交通事故現場圖及車禍現場血跡照
    片在卷可按，倘當時被告有注意車前狀況，當不致於未發覺
    被害人行進動向，況被告自發現被害人在車頭右前方至撞擊
    被害人時，均不知被害人行進方向，甚至以為被害人係靜止
    不動，業據被告自承在卷，顯然被告並未注意車前狀況，而
    致撞擊被害人前未及時採取適當反應，故本件事故之發生，
    應係被告未注意車前狀況所致。再者，觀諸前揭交通事故調
    查報告所載，案發當時雖為夜間，然有照明，道路為直路，
    為乾燥柏油路面，無任何缺陷與障礙，視距良好，尚無不能
    注意之情事，被告駕駛上開汽車竟疏未注意車前狀況，其有
    此部分之過失，已甚明顯。
(三)、綜上所述，被告就本件車禍之發生確有過失行為，其過失行
    為確使被害人因而死亡，是被告之過失行為與該被害人之死
    亡結果間，應具有相當因果關係無疑。況本件肇事經送台灣
    省桃園縣區車輛行車事故鑑定委員會及台灣省汽車肇事覆議
    鑑定委員會鑑定結果，亦同此認定，有該鑑定委員會96年10
    月23日桃縣鑑960594號鑑定意見書及該覆議鑑定委員會96年
    12月12日府覆議字第0966203982號覆函在卷可資參佐，是被
    告自應負過失責任，且其過失行為與被害人之死亡，兩者間
    復有相當因果關係，其犯罪事證已臻明確，犯行應堪認定。
二、核被告所為，係犯刑法第276 條第1 項之罪。被告在肇事後
    ，犯罪未被發覺前向桃園縣警察局交通隊蘆竹小隊分局警員
    自首，業據被告自陳在卷，且有桃園縣政府警察局道路交通
    事故肇事人自首情形紀錄表附卷可按，應依刑法第62條前段
    之規定減輕其刑。爰審酌被告並無前科，素行良好，此有臺
    灣高等法院被告前案紀錄表在卷可按，被告之過失程度、被
    害人本身亦疏未注意看清左右來車而穿越道路亦同有過失，
    被告犯罪後即送被害人赴醫，並與被害人家屬成立和解，賠
    償損害，有和解書及撤回告訴狀附卷可憑及犯罪後坦承態度
    良好等一切情狀，量處被告如主文所示之刑，並諭知易科罰
    金之折算標準，以示懲儆。末查被告前未曾受有期徒刑以上
    刑之宣告，有前述被告前案紀錄表在卷可按，其因一時疏忽
    ，致人死亡，且已與被害人家屬達成和解，並賠付賠償金額
    完畢，經此次刑之宣告，應知所惕勉而無再犯之虞，本院認
    其所受宣告刑以暫不執行為適當，故併此宣告緩刑2 年，以
    策自新。
據上論斷，應依刑事訴訟法第299 條第1 項前段，刑法第276 條
第1 項、第41條第1 項前段、第62條前段、第74條第1 項第1 款
，刑法施行法第1 條之1 第1 項、第2 項前段，判決如主文。
本案經檢察官楊凱真到庭執行職務。
中    華    民    國    97    年    11    月    18    日
                  交通法庭  審判長法  官  蕭世昌
                                  法  官  連雅婷
                                  法  官  陳筱蓉
以上正本證明與原本無異。
如不服本判決應於收受判決後10日內向本院提出上訴書狀，並應
敘述具體理由。其未敘述上訴理由者，應於上訴期間屆滿後20日
內向本院補提理由書 (均須按他造當事人之人數附繕本)「 切勿
逕送上級法院」。
                                  書記官  陳恩如
中    華    民    國    97    年    11    月    18    日
附錄本案論罪科刑法條全文：
刑法第276條
因過失致人於死者，處2 年以下有期徒刑、拘役或2 千元以下罰
金。
從事業務之人，因業務上之過失犯前項之罪者，處5 年以下有期
徒刑或拘役，得併科3 千元以下罰金。


司法院資訊處製作；財團法人民間司法改革基金會備份。
